臺灣高雄地方法院民事判決　　　　　 110年度雄簡字第2336號
原　　　告　張紫縈即張宇雯

被　　　告　潘安長　

上列當事人間請求損害賠償事件，經原告提起刑事附帶民事訴訟
，由本院刑事庭移送前來（110年度交簡附民字第151號），本院
於民國110年12月28日言詞辯論終結，判決如下：
    主      文
被告應給付原告新臺幣貳拾柒萬肆仟柒佰伍拾元，及自民國一一
０年九月二十七日起至清償日止，按週年利率百分之五計算之利
息。
原告其餘之訴駁回。
訴訟費用由被告負擔。
本判決第一項得假執行。但被告如以新臺幣貳拾柒萬肆仟柒佰伍
拾元預供擔保後，得免為假執行。
原告其餘假執行之聲請駁回。
    事實及理由
一、被告經合法通知，未於言詞辯論期日到場，核無民事訴訟法
    第386 條各款所列情形，爰依原告聲請，由其一造辯論而為
    判決。
二、原告起訴主張：被告於民國109年7月9日7時50分許，騎乘車
    牌號碼000-000 號普通重型機車，沿高雄市苓雅區正言路由
    北往南方向行駛，行經正言路與中正一路交岔路口時，本應
    注意車輛行駛至交岔路口，轉彎車應讓直行車先行，而依當
    時天候晴，日間自然光線，柏油路面乾燥、無缺陷，視距良
    好無障礙物，又無不能注意之情事，竟疏未注意及此，貿然
    左轉進入中正一路，適有原告騎乘車牌號碼000-0000號普通
    重型機車（下稱系爭機車），沿正言路由南往北方向行駛至
    該路口，兩車遂發生碰撞，致原告受有右小腿挫傷併脛骨近
    端開放性骨折、左小腿擦傷、右脛骨開放性粉碎骨折之傷害
    （下稱系爭事故）。原告因系爭事故支出醫療費用新臺幣（
    下同）86,222元、未來醫療費用39,600元、看護費用36,000
    元（每日1,200元，共30 日）、機車維修費20,750元、不能
    工作損害255,000元（每月42,500元，共6個月）、交通費用
    835元，及非財產上損害50,000 元等損失，扣除原告業已領
    取強制汽車責任保險理賠金58,680元，爰依民法第184條第1
    項前段、第191條之2、第193條及第195條之規定，提起本訴
    等語。並聲明：㈠被告應給付原告429,727 元，及自起訴狀
    繕本送達翌日起至清償日止按年息5 ％計算之利息。㈡願供
    擔保，請准宣告假執行。
三、被告受合法通知，未於言詞辯論期日到場，亦未提出書狀做
    任何聲明或陳述。
四、本院得心證之理由：
  ㈠原告主張被告於上開時地駕駛車牌號碼000-000 號普通重型
    機車，本應謹慎注意遵守交通規則，以維護其他用路人之安
    全，竟於行經交叉路口時轉彎車未禮讓直行車致生系爭事故
    ，造成原告受有上開傷害之事實，業據其提出高雄長庚紀念
    醫及高雄榮民總醫院院診斷證明書，而被告上開過失行為，
    經本院刑事庭以110年度交簡字第1968 號判處被告犯過失傷
    害罪，處有期徒刑3月確定一情，有本院110年度交簡字第19
    68號刑事判決書附卷可稽，並經本院依職權調取上開刑事案
    件核閱無訛，而被告經合法通知，既不於言詞辯論期日到場
    爭執，復未提出書狀答辯以供本院斟酌，依民事訴訟法第28
    0 條第3項前段準用同條第1項前段規定，視同自認，本院依
    上開調查證據之結果，堪信原告主張為真實。
  ㈡按因故意或過失，不法侵害他人之權利者，負損害賠償責任
    。汽車、機車或其他非依軌道行駛之動力車輛，在使用中加
    損害於他人者，駕駛人應賠償因此所生之損害。不法侵害他
    人之身體或健康者，對於被害人因此喪失或減少勞動能力，
    或增加生活上之需要時，應負損害賠償責任。不法侵害他人
    之身體、健康、名譽、自由、信用、隱私、貞操，或不法侵
    害其他人格法益而情節重大者，被害人雖非財產上之損害，
    亦得請求賠償相當之金額。民法第184條第1 項前段、第191
    條之2 、第193條第1項、第195條第1項前段分別定有明文。
    被告因上述侵害行為致原告受傷，已不法侵害原告之身體、
    健康權，茲就原告所得請求之金額，分述如下：
  ⒈醫療費用：
    原告主張其於上開時、地受傷後，支出醫藥費之事實業據提
    出診斷證明書、醫療費用收據為證（附民卷第17頁至第55頁
    ），並依原告所受傷害及各收據載明醫療費別，核屬治療上
    之必要費用，故原告請求被告給付醫療費用86,222元核屬有
    據，應予准許。
  ⒉未來醫療費用：
    原告主張待傷勢痊癒後，日後需再接受手術將鋼釘取出，其
    預估醫療費用約39,600元，並提出博田國際醫院自費及部分
    給付同意書為證（本院卷第27頁），本院審酌原告前接受右
    側脛骨骨折手術之治療，所需支出之醫療費用86,222元，已
    如前述，術後若對鋼釘處有疼痛及其他不適感，應有再進行
    手術取出鋼釘之必要，而被告未於言詞辯論期日到場爭執，
    依前開規定，視同自認，是認原告主張取出鋼釘手術之相關
    必要醫療費用39,600元，應屬適當合理，應予准許，逾此範
    圍則理由不應准許。
  ⒊看護費用：
    原告主張自109年7月10日至同年8月10日，共30 天，以每日
    1,200元計算，支出看護費用36,000 元，依上開高雄長庚紀
    念醫院診斷證明書診斷結果：「右脛骨開放性粉粹骨折」，
    醫囑：「於109年7月10日行右側脛骨固定手術治療，術後宜
    原告於手術後宜請專人照顧一個月」等語，而原告請求每日
    看護費用1,200 元核與國內全日看護行情大致相符，尚屬適
    當，其所受相當於看護費用損害為36,000元（1,200 元×30
    日＝36,000元），洵屬有據，應予准許。。
  ⒋機車修理費：
    本件原告主張系爭車輛修復費用20,750元（含工資費用12,7
    00 元、零件費用8,050元），有原告提出系爭機車維修估價
    單、行照、債權讓與同意書等為證（附民卷第10頁、第13頁
    至第15頁）。按民法第196 條請求賠償物被毀損所減少之價
    額，得以修復費用為估定之標準，但以必要者為限，如修理
    材料以新品換舊品，應予折舊（最高法院77年5月17 日77年
    度第9 次民事庭會議決議參照）。依行政院所頒固定資產耐
    用年數表及固定資產折舊率表，機械腳踏車之耐用年數為 3
    年，系爭機車自出廠日105年11月，迄本件車禍發生時即109
    年7月9日，已超過3 年，惟於系爭事故發生時，系爭車輛仍
    正常使用中，難認已無殘餘價值，本院採用平均法計算其最
    後1 年折舊後之殘值作為系爭車輛零件之殘餘價值【計算式
    ：取得價格÷（耐用年限＋1 ）＝殘值】，應屬合理，則零
    件扣除折舊後之修復費用估定為2,013元【計算式：8,050元
    ÷（3＋1）≒2,013 元（小數點以下四捨五入）】，再加計
    毋庸折舊之工資費用12,700元，系爭機車所受損害應為14,7
    13元（2,013＋12,700＝14,713元）。
  ⒌不能工作薪資損失：
    原告主張其因系爭事故，致受有6 個月無法工作之薪資損失
    ，提出上開診斷證明書及請假證明（本院卷第35 頁）為證。
    本院審酌原告因被告之傷害行為，致受有系爭事故之傷害，
    且依上開109年7月27日出具診斷證明書之醫囑記載：「術後
    需專人看護一個月，休養三個月」等情形，堪信原告因系爭
    傷害受有三個月期間（即109年7月10日至同年10月10日）無
    法工作屬實。從而，原告主張其因系爭傷害受有三個月無法
    工作薪資損失，堪信屬實。又原告主張以每月收入42,500元
    計算，並提出109年6月薪資明細、在職證明書、勞動部勞工
    勞保局函影本為證（附民卷第65頁、本院卷第37頁至第41頁
    ）。依原告提出上開明細，原告在系爭事故發生前的6 月薪
    資（含加班費及獎金）為43,640元，是以原告提出之每月薪
    資計算，原告因傷3 個月之工作損失應為127,500 元（42,
    500×3 ＝127,500）。故原告請求薪資損失127,500元，應
    屬有據，至逾此範圍請求者，難謂有據，不應准許。
  ⒍交通費用：
    原告請求交通費用835 元，並提出統一發票為證（附民卷第
    57至59頁），本院審酌原告出院後仍有持續返回醫院門診追
    蹤及復健之需求，且停車時間均與醫療費用收據日期相符，
    而被告未於言詞辯論期日到場爭執，依前開規定，視同自認
    ，是原告請求交通費用總計835元，為有理由，應予准許。
  ⒎精神慰撫金：
    按精神慰撫金之酌定，除原告所受之傷害程度外，尚應審酌
    兩造之身分地位、學識經歷、財產狀況、痛苦程度等節以定
    之。次按慰藉金之賠償須以人格權遭遇侵害，使精神上受有
    痛苦為必要，其核給之標準固與財產上損害之計算不同，然
    非不可斟酌雙方身分資力與加害程度，及其他各種情形核定
    相當之數額（最高法院76年台上字第1908號、51年台上字第
    223 號判例要旨可資參照）。原告因系爭事故請求賠償精神
    慰撫金50,000元，經查，原告主張因被告前揭行為，致其身
    體受有前揭傷害，受有精神上痛苦，應為社會生活一般人之
    正常感受，依民法第195條第1項前段規定，原告自得請求被
    告賠償非財產上之損害。本院審酌原告事故前擔任電子遊戲
    場業員工員，每月薪資約42,500元，被告自陳為國小畢業知
    識程度，目前無業，倚靠政府補助維持生活，已婚且有3 名
    成年子女，惟其中2 名子女仍在就學之家庭生活經濟狀況等
    兩造之身分、地位、經濟狀況，併審酌被告不法侵害之程度
    、原告所受精神痛苦程度及本件損害發生原因等一切情狀，
    認原告請求賠償精神慰撫金50,000元，尚屬過高，應核減至
    3萬元為適當。
  ⒏綜上，原告得請求賠償之金額為334,870 元（醫療費用86,2
    22元、未來醫療費用39,600 元、看護費用36,000元（每日
    1,20 0元，共30日）、機車維修費14,713元、不能工作損害
    127,500 元（每月42,500元，共3 個月）、交通費用835元
    ，及慰撫金3 萬元，合計334,870元。
  ㈢惟按保險人依本法規定所為之保險給付，視為被保險人損害
    賠償金額之一部分；被保險人受賠償請求時，得扣除之，強
    制汽車責任保險法第32條定有明文。經查，原告業已領取強
    制汽車責任保險理賠金乙節，為原告所自認，並有原告提出
    之強制汽車責任保險理賠證明附卷可參（本院卷第11頁），
    此部分自應視為被告已給付損害賠償金額之一部分而予以扣
    減，原告雖主張應扣除58,680元，惟此金額並未將膳食費列
    入計算，應將膳食費1,440 元亦列入扣減之項目。依此，原
    告得請求被告賠償之金額，於扣除已領取之上開強制汽車責
    任險賠償金額後應為274,750 元【計算式：334,870 －60,1
    20＝274,750 元】，即堪認定。
五、綜上所述，原告依民法侵權行為之法律關係，請求被告給付
    原告274,750 元，及自起訴狀送達被告翌日即110 年9 月27
    日起至清償日止（附民卷第67頁），按年利率百分之五計算
    之利息，為有理由，應予准許，逾此數額之請求，則屬無據
    ，應予駁回。
六、本件訴訟係依民事訴訟法第427 條適用簡易程序所為被告敗
    訴之判決，爰依同法第389 條第1 項第3 款規定，應依職權
    宣告假執行。並依同法第392 條第2 項規定，依職權宣告被
    告如預供擔保後，得免為假執行。
七、本件原告提起刑事附帶民事訴訟，而由本院刑事庭依刑事訴
    訟法第504 條第1 項規定，裁定移送前來，依同條第2 項規
    定免繳納裁判費，其於本院審理期間，亦未滋生其他訴訟必
    要費用，並無訴訟費用負擔問題，附此敘明。
中    華    民    國  111     年    1     月    14    日
                  高雄簡易庭    法  官  張茹棻
以上正本係照原本作成。
如不服本判決，應於送達後20日內，向本院提出上訴狀並表明上
訴理由，如於本判決宣示後送達前提起上訴者，應於判決送達後
20日內補提上訴理由書（須附繕本）。
中    華    民    國  111     年    1     月    14    日
                                書記官  黃振祐